【裁判字號】    95,財管,112
【裁判日期】    951219
【裁判案由】    指定遺產管理人
【裁判全文】
臺灣臺中地方法院民事裁定             95年度財管字第112號
聲  請  人  中華成長三資產管理股份有限公司
法定代理人  丙○○
代  理  人  乙○○
相  對  人  張伯樂
上列聲請人聲請指定被繼承人甲○○○遺產管理人事件，本院裁
定如下：
    主  文
選任張伯樂（男、民國○○○年○○月○○○日生、身分證統一
編號：Ｚ000000000號）為被繼承人甲○○○（女、民
前三年十二月十八日出生，生前住臺中市○區○○里○○路○段
二八號，於民國九十四年十二月三十一日死亡）之遺產管理人。
准對被繼承人甲○○○之繼承人為承認繼承之公示催告。
聲請人應於收受本裁定之日起拾日內將本裁定登載公報、新聞紙
或其他相類之傳播工具壹日，並將登載證據檢送本院。
被繼承人甲○○○之繼承人，應自前項公示催告最後登載新聞紙
之日起，壹年內承認繼承，上述期限屆滿，無繼承人承認繼承時
，被繼承人甲○○○之遺產，於清償債權並交付遺贈物後，如有
剩餘即歸屬國庫。
聲請程序費用由被繼承人甲○○○之遺產負擔。
    理  由
一、按繼承開始時，繼承人有無不明，而無親屬會議或親屬會議
    未於一個月內選定遺產管理人者，利害關係人得聲請法院選
    任遺產管理人，並由法院依公示催告程序，定六個月以上之
    期限，公告繼承人，命其於期限內承認繼承。次按公示催告
    之公告，應黏貼於法院之公告處，並登載於公報、新聞紙或
    其他相類之傳播工具；前項登載公報、新聞紙或其他相類之
    傳播工具之日期或期間由法院定之。又按民事訴訟法第五百
    四十二條及第五百四十三條之規定，除申報權利期間外，於
    依民法第一千一百七十八條所為之公示催告準用之，民法第
    一千一百七十七條、第一千一百七十八條第一項、第二項、
    民事訴訟法第五百四十二條、非訟事件法第一百五十二條均
    規定甚明。又先順序繼承人均拋棄其繼承時由次順序之繼承
    人繼承，其次順序繼承人有無不明或第四順序之繼承人均拋
    棄其繼承者，準用關於無人承認繼承之規定。民法第一千一
    百七十六條第六項亦著有明文。
二、本件聲請意旨略以：被繼承人甲○○○之子張端芳生前積欠
    聲請人新臺幣二百五十萬元，嗣於九十二年四月二日死亡，
    因張端芳之第一順序繼承人均已拋棄繼承，故其母親即被繼
    承人甲○○○為張端芳之繼承人，惟被繼承人張端芳嗣於九
    十四年十二月三十一日死亡，其所有繼承人均已拋棄繼承，
    是否仍有應繼承人不明，而其親屬會議亦未於法定期間內選
    定遺產管理人，致聲請人無法對被繼承人之財產主張權利，
    聲請人為債權人，基於利害關係人地位，爰依法聲請為被繼
    承人甲○○○指定遺產管理人等語，並提出借據、債權讓與
    證明書、債權憑證、本院家事法庭函文、繼承系統表、戶籍
    謄本等件為證。
三、經查：被繼承人甲○○○之子張端芳，於九十二年四月二日
    死亡，因張端芳之第一順序繼承人均已拋棄繼承，故其母親
    即被繼承人甲○○○為張端芳之繼承人，惟被繼承人張端芳
    嗣於九十四年十二月三十一日死亡，依民法第一千一百七十
    四條規定繼承業已開始，惟其繼承人均已拋棄繼承之權利等
    情，業經聲請人提出繼承系統表、戶籍謄本、本院家事法庭
    函文等件為證，自堪信為真實，且與上開法條尚無不合。徵
    之選定遺產管理人，除慮及管理遺產之公平性外，亦需考量
    其適切性，亦即應以對被繼承人之遺產、遺債情形瞭解較深
    者優先選任為宜。本院認為相對人張伯樂雖已拋棄繼承，然
    其既為張端芳向聲請人借款之連帶保證人，對於被繼承人甲
    ○○○生前之財產及債權債務關係，應較他人知詳，故認為
    選任相對人張伯樂擔任被繼承人甲○○○之遺產管理人並無
    不妥，爰裁定如主文第一項所示，並依法為承認繼承之公示
    催告。末按，民法第一千一百八十五條規定：第一千一百七
    十八條所定之期限屆滿，無繼承人承認繼承時，其遺產於清
    償債權，並交付遺贈物後，如有賸餘，歸屬國庫，附此敘明
    。
四、依非訟事件法第一百五十七條，裁定如主文。
中    華    民    國    95    年    12    月    19    日
                  家事法庭    法  官  林洲富
以上為正本係照原本作成。
如對本裁定抗告，須於裁定送達後十日之不變期間內，向本院提
出抗告狀。
中    華    民    國    95    年    12    月    19    日
                              書記官


司法院資訊處製作；財團法人民間司法改革基金會備份。
